【裁判字號】    90,訴,129
【裁判日期】    900828
【裁判案由】    偽造文書
【裁判全文】
臺灣苗栗地方法院刑事判決                            九十年度訴字第一二九號
    公  訴  人  臺灣苗栗地方法院檢察署檢察官
    被      告  丙○○
右列被告因偽造文書案件，經檢察官提起公訴（八十八年度偵字第四七六一號），本
院判決如左：
    主  文
丙○○行使偽造私文書，足以生損害於他人，處有期徒刑肆月，如易科罰金，以參佰
元折算壹日。
本票五紙上背書欄內之「乙○○」署押均沒收。
    事  實
一、緣丙○○於民國八十七年八月間某日，持張榮松所簽發由其背書、付款人為苗栗
    縣苑裡鎮農會、面額均為新台幣（下同）五十萬之支票二紙（其中一張發票日為
    八十七年九月十八日、帳號為三七號、支票號碼為ＦＡ0000000號），向
    甲○○貼現借款，甲○○乃將上開支票交與李隆錦、黃春成各調借五十萬元，旋
    即交付丙○○，然前開一紙支票屆期未獲兌現，丙○○乃簽發帳號000000
    000號、支票號碼為ＮＡ0000000號、面額五十萬元、發票日為八十七
    年十月十五日、付款人為彰化商業銀行苑裡分行之支票一紙交付甲○○以換回上
    開遭退票之支票，但仍因存款不足而未兌現，其為取信甲○○於近日內清償上揭
    債務，乃保證將取得其父乙○○（另為不起訴處分）所簽發之票據供作擔保，竟
    基於偽造私文書之單一犯意，於八十七年十二月十三日，在其所經營位於苗栗縣
    苑裡鎮○○路二十一之「香柰兒鞋店」，簽發面額均為二十萬元之本票五紙，於
    上開本票之背面接續簽署「乙○○」之姓名五枚而偽造私文書，足以生損害於乙○○，且交付甲○○收執而行使前揭偽造私文書，然丙○○僅支付二十萬元，其
    餘四紙本票均未兌現，嗣經甲○○以前揭四紙本票向本院聲請對丙○○、乙○○
    、張榮松發支付命令，經乙○○提出異議後，始查悉上情。
二、案經甲○○訴請臺灣苗栗地方法院檢察署檢察官偵一查起訴辦。
    理  由
一、本件訊之被告丙○○固不否認有簽發前開本票及未經乙○○之同意於該本票上背
    書之事實，惟矢口否認有偽造文書犯行，辯稱：伊未向甲○○借錢，係伊之夫張
    奇享向甲○○簽賭六合彩所輸之賭資，係由甲○○脅迫下，在甲○○家中所簽發
    云云。然查，右開犯罪事實，業據告訴人甲○○指訴歷歷，核與證人即被告丙○○之父乙○○證述之情節一致，並與證人吳春成、李隆錦證述之情節相符，雖被
    告丙○○提出六合彩簽單數份並舉李螢輝為證，然證人李螢輝結證稱：伊係於八
    十八年二、三月間，在苑裡鎮一位張姓友人說張奇享曾向甲○○簽六合彩等語，
    是證人李螢輝係聽聞伊上開所述之事實，並非親自目睹或經歷該該等事實，其證
    詞之真實性即有可疑，再者，卷附之六合彩簽單，係由被告丙○○所提出，尚乏
    證據證明被告之辯詞屬實。再者，証人即被告之前夫張奇享到庭証陳未向告訴人
    黃被告係來臺非法居留工作之泰國人，此為被告所自承，且有被告之護照扣案可
    憑，其竟不知自我警惕，在我國境內犯罪，危害公共秩序，致受本件有期徒刑之
    宣告，應依刑法第九十五條之規定，併予宣告應於刑之執行完畢或赦雄簽賭六合
    彩，有其筆錄附卷可查，又查，依據卷附丙○○簽署之便條紙所示，其內容即為
    被告丙○○以張榮松所簽發之五十萬元面額支票二紙，請求告訴人向他人貼現，
    足徵被告丙○○所辯無非卸責之詞，不足採信，此外，復有便條紙影本一份、本
    票四張、支票二張、新竹區中小企業銀行戶名吳春成之代收票據記錄簿、苗栗縣
    苑裡鎮農會存戶李隆錦往來交易明細表、台灣苗栗地方法院八十八年度促字第三
    九二○號支付命令、八十八年度訴字第二四六號判決書各一份在卷可稽，被告犯
    行，堪以認定。
二、核被告丙○○所為，係犯刑法第二百十六條、第二百十條之行使偽造私文書罪。
    又其偽造署押行為，係偽造私文書之階段行為，被告偽造私文書後復持以行使，
    其偽造之低度行為已為行使之高度行為所吸收，均不另論罪。又被告犯罪時間在
    九十年一月十日刑法第四十一條修正後，比較新舊法，應以新法對被告有利，應
    適用新修正之刑法第四十一條規定。爰審酌被告之素行、犯罪動機、手段、犯後
    態度及其他等一切犯罪情狀，量處如主文所示之刑並諭知易科罰金之折算標準。
三、本票五紙上背書欄內之「乙○○」署押，雖未扣案，然亦不能證明業已滅失，均
    依法宣告沒收。
據上論斷，應依刑事訴訟法第二百九十九條第一項前段，刑法第二百十六條、第二百
十條、第二條第一項前段、第四十一條第一項前段、第二百十九條，罰金罰鍰提高標
準條例第一條前段、第二條，判決如主文。
本案經檢察官 吳 義 聰 到庭執行職務
中    華    民    國    九十      年    八  月      二十八      日
      台灣苗栗地方法院刑事第一庭
                                            法  官  林  誌  誠
右正本證明與原本無異。
如不服本判決，應於送達後十日內向本院提出上訴狀(須附繕本)，上訴於台灣高等
法院台中分院。
                                            書記官  蕭  榮  峰
中    華    民    國    九十      年    八  月      二十八      日
附錄論罪科刑法條
刑法第二百十六條、第二百十條。
中華民國刑法第二百一十條
(偽造變造私文書罪)
偽造、變造私文書，足以生損害於公眾或他人者，處五年以下有期徒刑。
中華民國刑法第二百一十六條
(行使偽造變造或登載不實之文書罪)
行使第二百十條至第二百十五條之文書者，依偽造、變造文書或登載不實
事項或使登載不實事項之規定處斷。


司法院資訊處製作；財團法人民間司法改革基金會備份。
